【裁判字號】    94,自緝,11
【裁判日期】    950124
【裁判案由】    偽造文書
【裁判全文】
臺灣桃園地方法院刑事判決              94年度自緝字第11號
自  訴  人  乙○○
自訴代理人  孔令則律師
被      告  甲○○
選任辯護人  何啟熏律師
上列被告因偽造文書等案件，經自訴人提起自訴，本院判決如下
：
    主  文
甲○○行使偽造公文書，足生損害於公眾及他人，處有期徒刑伍
年。如附表一所示文書、如附表二所示之印章、印文、署名均沒
收。
    事  實
一、緣甲○○於民國八十六、八十七年間，因工作關係與乙○○
    相識，其明知自己並未投資土地買賣或開發土地，竟意圖為
    自己不法所有，於八十七年五、六月間，先以電話向乙○○
    佯稱擬邀約合資投資土地買賣，可獲利新台幣（下同）一億
    多元，所需資金共六千萬元，雙方出資各半，並由其負責出
    面與人接洽云云。初始乙○○仍持保留態度，後經不住甲○○一再遊說，遂於八十七年六月十九日與甲○○相約在桃園
    縣桃園市某路旁，其開車抵達相約地點後，甲○○即上車與
    之商談，乙○○經甲○○不斷遊說因之陷於錯誤，交付現金
    五萬元予甲○○作為投資購買上開土地之訂金。甲○○為取
    信乙○○，使其願意繼續交付金錢，基於偽造、行使偽造私
    文書之概括犯意，於不詳時間、地點，偽造三份預定房屋買
    賣契約書，杜撰其已與李永發、徐翊理、徐志岸等人就坐落
    於桃園縣大園鄉○○○段溪洲子小段四０三之一、之二地號
    之建物簽訂房屋買賣契約之不實內容，並將其於不詳時間、
    地點委由不知情之刻印店成年人員偽刻之「徐翊理」、「徐
    志岸」印章各一枚，蓋印於上開預定房屋買賣契約書，偽造
    完成後再將之影印，於八十七年六月十九日之三、四天後，
    在桃園縣桃園市○○路「茶自點複合式餐飲店」將上開偽造
    契約書影本共三份，一次交給乙○○收執而行使之，足生損
    害於「李永發」、「徐翊理」、「徐志岸」及乙○○，致使
    乙○○誤信甲○○所述為真，而分別於八十七年八月七日、
    九月七日匯款三十萬元、十五萬元至甲○○指定之帳戶（即
    聯邦商業銀行桃鶯分行，帳號：000000000000
    號，戶名簡文琴之帳戶）。甲○○為取信乙○○使之繼續匯
    款，復承前開偽造、行使偽造私文書之概括犯意，於不詳時
    間、地點，先委由不知情刻印店成年人員偽刻「丙○○○」
    之印章一枚，蓋印於其自己所擬具「乙○○」已確定於八十
    七年九月十二日以四百九十萬元之價格收購位於桃園縣大園
    鄉○○○段溪洲子小段第四二二之五地號土地之不動產買賣
    契約書之「賣主」欄及二次收款註記下，均偽簽「丙○○○
    」之簽名各一枚，偽造完成後將之影印，即於八十七年九月
    十九日前後，在桃園縣桃園市○○路「茶自點複合式餐飲店
    」內交予乙○○收執而行使之，足生損害於「丙○○○」及
    乙○○，嗣後又以相同手法，於不詳時間、地點偽造「陳世
    豪」出具之授權書，杜撰「陳世豪」已於八十七年九月十九
    日授權甲○○以每坪一萬五千元價格出售其所有之土地、授
    權期間為一年之虛偽事實，偽簽「陳世豪」署名及捺指印各
    一枚於其上後，將之影印，於上開「茶自點複合式餐飲店」
    持以交付給乙○○，以此方式行使之，足生損害於「陳世豪
    」及乙○○；乙○○並因而相信甲○○確已著手進行土地收
    購事宜，繼續匯款至上開帳戶。更於八十八年八月至八十九
    年一月間，乙○○因累積交付金額頗鉅，甚而向其親朋好友
    借款匯款，故曾詢問甲○○投資情況、何時可回收，甲○○
    為安撫乙○○使之願意繼續交付款項，於其與乙○○相約在
    上開「茶自點複合式餐飲店」見面商談時，自行書寫提出信
    箋、計算書等書面，用以承諾、擔保假以時日，其必能完成
    投資業務、保證獲利，希望乙○○繼續支持、相信。
二、後甲○○經不住乙○○一再詢問進度，遂於八十九年二底、
    三月初之某日間，基於偽造、行使偽造公文書之犯意，先於
    不詳時間、地點委由不知情刻印店成年人員偽刻「台灣省政
    府財政處專用章」之此公印一枚，並杜撰坐落於桃園縣八德
    市○○段之土地本為農業用地，經變更改為甲種建築用地及
    商業建築用地，依法令規定須課增值稅一千七百二十萬元、
    手續費一百五十三萬三千零五十元之虛偽事實，自行以電腦
    繕打而偽造「台灣省政府財政處財字第八九０００八七號」
    公函，內容為「主旨：關於陳正豪先生位於桃園縣八德市○○段土地變更乙案，變更後土地增值稅及相關手續費。受文
    著：陳正豪先生。副本受文著：桃園縣政府。原因：１陳正
    豪先生於民國八十七年十月份申請位於桃園縣八德市○○段
    之土地，經相關單位審查後，已於民國八十九年二月二十日
    變更通過。２此筆土地本為農業用地，經變更後已改為甲種
    建築用地及商業建築用地，依法令規定須課增值稅‧‧‧５
    合計應繳納金額為新台幣壹仟捌佰柒拾參萬參仟零伍拾圓整
    ‧‧‧」，再將上開偽刻之公印即「台灣省政府財政處專用
    章」蓋印二枚印文於其上，而完成偽造「台灣省政府財政處
    財字第八九０００八七號」公文書並將之影印後，在其與乙○○相約於上開「茶自點複合式餐飲店」時，持交給乙○○
    而行使之，表示甲○○已將乙○○交付之投資款用以購買位
    於桃園縣八德市○○街之土地，且該土地地目已變更通過，
    只要繳清土地增值稅、手續費即可與建商簽約獲利，足以生
    損害於台灣省政府對外之公信力、「陳正豪」及乙○○。甲○○以上開行使偽造私文書、行使偽造公文書等方式，使乙○○陷於錯誤，誤認甲○○確實從事土地開發，且信甲○○
    謊稱所投資之土地將有高額利潤，並有陸續將其交付之款項
    用於投資購買土地，而在己身資金不足情形下，另向親朋好
    友借款，陸續匯款至甲○○指定之上開帳戶內，資為繳交土
    地增值稅、手續費等所用。
三、甲○○即以上開行使偽造私文書、行使偽造公文書等詐術行
    為，使乙○○因而陷於錯誤，自八十七年六月十九日起至八
    十九年四月十七日間，陸續交付現金或匯款，金額合計達二
    千零七十七萬元（含最初交付之現金五萬元），甲○○於款
    項匯入上開其指定之「簡文琴」帳戶後，旋即以提領現金或
    轉帳匯款方式，提領一空。嗣因乙○○向親朋好友借款之債
    務壓力沉重，頻頻追問甲○○儘快處理投資事宜，甲○○眼
    看乙○○已經起疑，事跡即將敗露，假意與乙○○約定於八
    十九年四月二十五日要與建商正式簽約出售上開土地，然至
    約定當日甲○○並未依約出現，此後即避不見面，藏匿無蹤
    ，乙○○自此始知受騙。後經乙○○於八十九年五月十日提
    起自訴後，經本院多次傳喚、拘提甲○○，其均未到庭或出
    面處理，至八十九年十一月二十八日始通緝到案，經本院諭
    知以十萬元交保候傳後，於嗣候審理期間均未到庭，因此經
    再本院發布通緝，迄至九十四年十一月二日始自行到案，期
    間未曾返還一分半毫予乙○○。
四、案經乙○○提起自訴。
    理  由
壹、證據能力方面：
    (一)按九十二年一月十四日修正前之刑事訴訟法第一百五十九
      條僅規定「證人於審判外之陳述，除法律有規定者外，不
      得作為證據。」，修正後刑事訴訟法則規定被告以外之人
      於審判外之言詞或書面陳述，除法律有規定者外，不得作
      為證據；被告以外之人於審判外向法官所為之陳述，得為
      證據。刑事訴訟法第一百五十九條第一項、第一百五十九
      條之一第一項分別定有明文。次按九十二年一月十四日修
      正通過之刑事訴訟法施行前，已繫屬於各級法院之案件，
      其以後之訴訟程序，應依修正刑事訴訟法終結之。但修正
      刑事訴訟法施行前已依法定程序進行之訴訟程序，其效力
      不受影響。刑事訴訟法施行法第七條之三就此亦定有明文
      。
    (二)查證人詹月裡、陳淑珍、共同被告簡文琴及自訴人前於本
      院在八十九年五月起至九十二年三月十三日審判期間所為
      供述，依前揭刑事訴訟法施行法第七條之三規定，均係在
      前述新修正刑事訴訟法於九十二年九月一日施行前，已依
      法定程序進行之訴訟程序，其效力不受影響，且無依修正
      前刑事訴訟法第一百五十九條所定，依法不得作為證據之
      情形存在。是以，證人詹月裡、陳淑珍、共同被告簡文琴
      於本院審理中所為供述、自訴人於本院審理中之指訴等證
      據，均有證據能力。
    (三)至被告質疑自訴人所提出授權書、不動產買賣契約書各一
      份、預定房屋買賣契約書三份、「省政府財政處財字第八
      九０００八七號」函等證物，均只有影本，認無證據能力
      云云。經本院詢問自訴人是否提出正本以供本院核對，自
      訴人陳稱：上開文書均係被告交付，交付時僅有影本，其
      從未持有正本等語（見本院九十四年十一月二十三日準備
      程序筆錄），被告亦否認持有上開文書正本，是上開書證
      部分均無法對照正本，以查證各該影本之真偽。然查被告
      於八十九年八月二十八日、九十四年十一月二日二次經本
      院通緝到案時，本院曾逐一提示上開授權書、預定房屋買
      賣契約書、省政府財政處函文予被告辨識，被告該時對上
      開文書內容均未加以爭執，僅辯稱：係自訴人提出，要求
      伊簽名後交還予自訴人等語（見八十九年八月二十八日、
      九十四年十一月二日訊問筆錄），是以被告對於自訴人於
      訴訟進行中所提出之上開文書影本，與其先前所見文書內
      容並無不符一點，並未提出質疑，被告所爭執者僅為各該
      文書影本來源或製作原由，本件亦無證據證明上開文書影
      本於事後有何經偽造或變造，以致其內容有異於被告初始
      所見之情事，應認各該文書影本皆具形式之真正性而均有
      證據能力，先予說明。
貳、實體部分：
一、訊據被告甲○○矢口否認有何詐欺取財、偽造、行使公文書
    、私文書等犯行，並辯稱：當初係乙○○表示欲向其妻拿錢
    投資、花用，遂要求伊配合演戲，自訴人於訴訟中所提出之
    不動產買賣契約書、預定房屋買賣契約書、授權書、省政府
    財政處公函等影本均為自訴人要求伊填寫、蓋印，至於卷附
    之信箋、計算書，均係自訴人寫好內容，由伊從新謄寫過，
    當初伊出於好友情誼始同意幫忙；自訴人匯入簡文琴帳戶內
    之款項，均由自訴人以現金提領，其未因此收取一分半毫云
    云。
二、惟查：
    (一)上開事實業據自訴人指訴綦詳，復有預定房屋買賣契約書
      三份、不動產買賣契約書一份、授權書一份、被告親筆書
      寫信箋三紙、計算書一紙、收據八張等在卷可稽（以上均
      為影本）。而被告以上開方法施用詐術，致使自訴人陷於
      錯誤，於八十七年六月十九日以現金交付五萬元後，自八
      十七年八月七日起至八十九年四月十七日止，陸續匯款至
      被告指定之簡文琴開設於聯邦商業銀行桃鶯分行之帳戶內
      （帳號：000000000000號，戶名簡文琴），
      總計交付二千零七十七萬元，且每於自訴人匯款入上開帳
      戶後未幾，即以提現或轉帳匯款之方式提領一空等事實，
      復有匯款明細表、聯邦商業銀行桃鶯分行八十九年九月十
      九日（八九）聯桃鶯字第一五五號函暨所檢附之存摺存款
      明細分類帳、九十一年二月二十六日（九一）聯桃鶯字第
      二十五號函暨所檢附之現金提款傳票及轉帳支出交易之轉
      入帳戶明細、新竹區中小企業銀行匯款副通知書、桃園縣
      蘆竹鄉農會匯款回條等（以上均為影本）附卷可資佐證。
      綜上所述，自訴人指訴其交付予被告之款項總額為二千零
      七十七萬元，其中屬匯款部分且於匯款當日或過後沒幾天
      即遭人以臨櫃提領現金或轉帳匯款之方式，將之提領一空
      等事實，堪以認定。而上開「簡文琴」聯邦商業銀行桃鶯
      分行之帳戶均係被告在使用，存摺、印章亦均由被告保管
      等情，此為被告所自承，並經證人簡文琴證述甚詳，足認
      自訴人陸續匯入上開帳戶之款項均在被告掌握、支配之下
      。
    (二)被告雖辯稱係應自訴人要求，藉此向自訴人太太騙錢花用
      、投資，自訴人所匯入之款項均由自訴人領走云云。惟查
      ，上開簡文琴開設於聯邦商業銀行桃鶯分行之帳戶均係被
      告保管使用一情，業如前述，是自訴人陸續匯入上開帳戶
      之款項均在被告掌握、支配之下，況依據上開簡文琴銀行
      帳戶之存提明細資料，該帳戶使用人分別於八十八年八月
      二十六日、八月三十日、九月一日、九月二十九日、十月
      十二日，分別轉匯二十萬四千元、五十八萬元、二十萬元
      、六萬元、十五萬元至簡文琴開設於萬泰商業銀行中壢分
      行之支票帳戶內，另於八十八年十二月二十日轉匯至新竹
      國際商業銀行八德分行趙清魯之帳戶內，此有聯邦商業銀
      行桃鶯分行九十一年二月二十六日（九一）聯桃鶯字第二
      十五號函所檢附之匯出款項明細表一紙在卷可稽，自訴人
      及被告均稱：自訴人未曾使用簡文琴之支票等語（見本院
      九十五年一月十日審理筆錄），被告並當庭自承：趙清魯
      為其表哥，所匯十萬元應該是會款等語（見同上審理筆錄
      ），則依上情觀之，顯然被告將自訴人匯入聯邦商業銀行
      桃鶯分行帳戶內之款項挪作己用，已與被告所辯：款項均
      由自訴人提領一空云云，互有矛盾；尤有進者，依據上開
      銀行帳戶於八十七年六月間起至八十九年四月間止之交易
      往來明細資料顯示，該時期之存款多係來源於自訴人之匯
      入款，另該期間之各次提現皆係被告親自臨櫃辦理提領手
      續，此據被告供明在卷，由之，倘被告所述提現後均悉數
      移交自訴人乙情為真，顯可認該期間內被告甚少使用該帳
      戶，幾近所有款項之存、提均實係為自訴人而為，若然，
      則衡諸社會常情，被告大可將上開帳戶之存摺、印鑑章交
      由自訴人自行提領使用且自擔提現過程之風險即可，何有
      悖逆常理，反而透過被告提領現金後再轉交予自訴人，徒
      增領款過程之時間、風險且由被告己負無謂憑添之提現、
      轉付之風險之需？是此益徵被告稱提現後胥轉交自訴人云
      云為虛。至被告所簽發之八十八年二月十三日、四月十七
      日、五月二十二日、六月二十二日、七月三十日、八月十
      八日、八月二十八日、十二月三十一日、八十九年一月二
      十二日之收據（見本院八十九年自字第九十號卷(一)第二十
      三頁至第三十二頁），其上所記載被告收受之金額，雖與
      自訴人匯款金額未盡相符，惟自訴人當庭陳稱：不是每匯
      一筆款即要求被告簽收，是等有遇到被告或是累積一定金
      額，才要被告簽寫收據等語（見本院八十九年九月二十七
      訊問筆錄），再參諸被告並不否認上開收據均為其所簽立
      ，是自訴人上開所述尚屬合情，自不能僅因上開收據所載
      金額與自訴人各次匯款金額不吻合，即認自訴人所述為虛
      妄。再者，倘如被告所述，係因自訴人欲向其妻拿錢投資
      而要求依配合演戲云云，衡情自訴人之妻應係對錢之用途
      、去向極度重視、關心，甚或對自訴人極不信任，然被告
      當庭自承：其與自訴人太太有碰過好幾次面，還算熟識，
      但是她都沒有為了土地投資問題專程或當面找過，僅曾電
      話詢問，次數也不多，至於其有無為了向自訴人太太解釋
      土地投資事宜而主動打電話，此部分時間太久，忘記了等
      語（見本院九十五年一月十日審理筆錄），換言之，自訴
      人之妻於長達二年餘投資時間內，陸續匯款二千餘萬元，
      卻始終未曾針對土地投資事宜當面詢問被告，或是主動找
      被告查詢，況證人即自訴人之妻詹月裡已於本院審理時證
      稱：當初自訴人僅口頭告知要與被告一同投資土地、要繳
      土地增值稅，伊即依照自訴人指示匯款，自訴人沒有說他
      占幾股，自訴人要用錢伊均會給，一切由自訴人決定就好
      ，不用伊同意等語（見本院八十九年九月二十七日訊問筆
      錄），在在與被告所述自訴人之妻管控自訴人之情大相逕
      庭，則被告所述是否可採，顯非無疑。又依卷附被告自承
      為其親筆書寫之信箋，其書立時間為八十八年八月至八十
      九年一月間，此時自訴人業已陸續匯款上千萬元進入上開
      銀行帳戶，該時自訴人已達其拿錢之目的，何需要求被告
      書寫上開信箋，用以搪塞自訴人太太，又苟非被告確有向
      自訴人詐稱土地投資情事，衡情被告當無如此配合自訴人
      要求書立信箋之可能。而自訴人於八十八年間，陸續向其
      親友借貸九百五十萬元等情，此業據自訴人提出承諾書、
      本票、存摺影本等資料附卷可參，如自訴人果係為向其妻
      拿錢而要求被告配合演戲，則其於取得妻詹月裡控管下之
      全數自有資金後當會戛然而止，豈可能猶嫌未足，復具名
      向其親朋好友借貸，並大費周章匯入被告之妻簡文琴帳戶
      內，再提領花用，致令己累累之債纏身而陷於幾近傾家蕩
      產之愁境？況被告於本院行準備程序、審理時，主張自訴
      人曾於八十八年八月十二日向其借款二百十五萬元，且係
      其先向友人借貸，迄未清償等語，並提出借據一紙資為佐
      （見本院九十五年一月十日審理筆錄），而觀諸簡文琴開
      設於聯邦商業銀行桃鶯分行帳戶之存提款明細表，於八十
      八年八月十二日向被告借款後之同年月十九日、二十七日
      ，從桃園縣蘆竹鄉農會自訴人所開設之活期存款帳戶，分
      別匯款一百萬元、二百萬元至簡文琴名下之銀行帳戶內，
      顯然自訴人該時並非無資力，倘依被告所述，該些匯入簡
      文琴銀行帳戶之款項均由自訴人提領，而自訴人所借款項
      數額亦非少數，衡諸常情，被告（即債權人）當會主動要
      求自訴人先行清償借款或主張抵銷，更何況上開借款又係
      被告另行向友人借貸，被告（即債權人）焉可能默不作聲
      ，任由自訴人將款項提領一空後，再由其自己背負向他人
      借款之債務？凡上諸情，在在見徵被告前開辯詞，實屬卸
      責之詞，不足採信，自訴人指稱被告係以投資土地買賣為
      由向其詐財等語，堪信為真實。
    (三)而經本院將自訴人所提出之「台灣省政府財政處財字第八
      九０００八七號」公函影本，送請財政部中部辦公室鑑定
      ，是否為其所發出之函文，其回覆稱：財政部中部辦公室
      （原為台灣省政府財政廳）自八十八年七月一日改隸財政
      部，機關名稱改為財政部中部辦公室後，迄未以「台灣省
      政府財政處」名義發文等，有財政部中部辦公室八十九年
      六月十九日台財稅中二字第０八九０一００九九二號書函
      在卷可資佐證，是自訴人所提出之「台灣省政府財政處財
      字第八九０００八七號函文，及其上「台灣省政府財政處
      專用章」印文二枚概係偽造之事實，應可認定。又依據自
      訴人所提出之預定房屋買賣契約書三份所載之建物坐落於
      桃園縣大園鄉○○○段溪洲子小段四０三之一、之二地號
      土地，然經本院依職權向桃園縣蘆竹鄉地政事務所調取上
      開土地之土地登記謄本，該事務所回函僅檢附上開地段四
      ０三之一地號土地之土地登記謄本，並稱：前開小段四０
      三之二地號查無資料，此有桃園縣蘆竹地政事務所八十九
      年九月八日八九蘆地一字第六０五六號函暨所檢附大園鄉
      ○○○段溪洲子小段四０三之一地號之土地登記謄本一份
      在卷可按，而上開小段四０三之一地號土地所有權人陳淑
      珍復於本院調查時證稱：土地現狀為種植水稻等語（見本
      院九十年二月一日訊問筆錄），顯然上開預定房屋買賣契
      約書所載之建物坐落地號或係虛偽，或未有興建房屋，則
      自訴人所提出之預定房屋買賣契約書三份內容明顯與事實
      不符，顯係偽造。再者，自訴人所提出之不動產買賣契約
      書，其上「丙○○○」署名、印文均係偽造等情，業據證
      人丙○○○於本院審理時證述甚明（見本院九十五年一月
      十日審理筆錄），被告亦自承該契約書上「丙○○○」之
      署名係伊所為等語（見同上審理筆錄），況證人丙○○○
      復當庭證稱：不認識被告或自訴人，其名下之大園鄉○○○段溪洲子小段四二二之五地號土地，買來十幾年均未變
      更過等語，從而，上開不動產買賣契約書上之「丙○○○
      」署名、印文係屬偽造，其內容亦虛偽不實，應堪認定。
      被告雖辯稱上開文書均係自訴人提出交由伊填寫云云，然
      被告並未提出任何證據以實其說，而依前所述，被告確以
      合夥投資土地買賣、開發為名，詐騙自訴人陸續交付款項
      ，是自訴人所指稱上開預定房屋買賣契約書、不動產買賣
      契約書、公文均係被告偽造後交付，用以製造自訴人投資
      之土地係可獲利且被告有將自訴人所交付之投資款用於購
      買系爭土地之假象，使自訴人因此陷於錯誤而交付金錢等
      情，應堪採信。
    (四)至於自訴人所提出偽造之不動產買賣契約書影本上「乙○○」之署名及印文各二枚，被告雖自承為其所簽名、蓋印
      ，然辯稱係應自訴人要求配合下所為云云（見本院九十四
      年十一月二日訊問筆錄），自訴人雖否認被告上開所辯，
      惟自訴人亦自陳：購地事宜係由被告全權負責，知道被告
      以其名義簽契約，也知道被告去刻其印章等語（見本院八
      十九年九月十五日訊問筆錄），由是可見自訴人顯有授權
      被告以其名簽約購地之意，姑不論自訴人係因受被告詐欺
      而同意被告對外與人接洽、簽署契約，然自訴人對於被告
      以其名義在上開不動產買賣契約書之「買主乙○○」欄位
      下簽名、蓋印之行為，概為其當初授權被告之範圍內，是
      被告於前開不動產買賣契約書上簽署「乙○○」之署名及
      蓋印「乙○○」印文，主觀上並無偽造文書之犯意，且既
      經授權，客觀上亦無偽造之行為，此部分所為與刑法偽造
      文書之構成要件有間，應予敘明。
    (五)綜上所述，被告顯係以偽造上開所述之預定房屋買賣契約
      書、不動產賣賣契約書、授權書等文書及「台灣省政府財
      政廳」公文後，交付予自訴人乙○○，並向其佯稱投資開
      發土地且保證獲利等方式，使自訴人陷於錯誤，因而陸續
      交付二千零七十七萬元款項，被告所辯顯不足採，其犯行
      已經證明，應依法論科。
二、核被告甲○○所為係犯刑法第三百三十九條第一項詐欺取財
    罪、同法第二百十六條、第二百十條之行使偽造私文書罪、
    同法第二百十六條、二百十一條之行使偽造公文書罪。被告
    利用不知情之成年刻印店人員偽刻印章等行為，係屬間接正
    犯。又被告偽造「陳世豪」署押、「李永發」署名、「徐翊
    理」、「徐志岸」及「丙○○○」之署名、印章與印文為偽
    造私文書（授權書、預定房屋買賣契約書、不動產買賣契約
    書）之部分行為；偽造「台灣省政府財政處」公印及公印文
    為偽造公文書之部分行為；而偽造私文書、公文書之低度行
    為又為其後行使之高度行為所吸收，均不另論罪。又被告雖
    分數次提出前開偽造預定房屋買賣契約書、不動產買賣契約
    書、授權書、公文，使自訴人不斷陷於錯誤而陸續匯款，然
    均係為達取得同一詐騙自訴人交付財物之結果所為之各個舉
    動，各行為之獨立性極為薄弱，且被告主觀上當然有自始至
    終在各階段中為詐欺取財之同一意思，認各個詐騙行為不過
    為犯罪行為之一部份，係行為接續而完成整個犯罪，顯基於
    單一犯意接續所為，應包括於一行為予以評價，為接續犯，
    應僅論以一詐欺取財罪。再者，被告係同時行使分別偽用「
    李永發」、「徐翊理」、「徐志岸」為買主名義所偽造之三
    份預定房屋買賣契約書，此核屬一行為觸犯數罪名，應依想
    像競合犯之規定，從一重處斷。又被告所犯數次行使偽造私
    文書罪，時間緊接，所犯罪名相同，顯係出於概括之犯意為
    之，為連續犯，依刑法第五十六條之規定以一罪論，並加重
    其刑。被告所犯上開連續行使偽造私文書、行使偽造公文書
    與詐欺取財犯行間，有方法、目的之牽連關係，應依刑法第
    五十五條牽連犯之規定，從一重之行使偽造公文書罪處斷。
    審酌被告利用其與自訴人之交情與信任，自八十七年六月間
    起至八十九年四月間，持續近二年時間詐騙自訴人，詐欺所
    得金額達二千零七十七萬元，事後未與自訴人和解賠償損害
    ，造成自訴人無辜受騙，受有重大財物損失，且犯後仍認否
    認犯行，將罪責推諉予自訴人，一再拖延訴訟，歷經本院二
    次通緝始到庭，顯然毫無悔悟之心，犯後態度不佳等一切情
    狀，量處如主文所示之刑。
三、另附表一所示之偽造公函正本一份、預定房屋買賣契約書正
    本三份、不動產買賣契約正本一份、授權書正本一份，均係
    被告所偽造以供犯本罪所用之物，且為被告所有，雖未扣案
    ，然無證據證明業已滅失，爰依刑法第三十八條第一項第二
    款宣告沒收之，其上「台灣省政府財政處專用章」公印文、
    「李永發」、「徐翊理」、「徐志岸」、「丙○○○」之署
    名、印文、「陳世豪」之署名及指印各一枚部分，則已併同
    於上開文書沒收，不另諭知沒收。至如附表二所示之偽造公
    文、預定房屋買賣契約書、不動產買賣契約書等影本，雖係
    供被告犯本罪所用之物，惟業已交付予自訴人收執，已非屬
    被告所有，故不予以宣告沒收，然於如附表二所示之印章（
    未能證明業已滅失）及上開偽造文書影本上之偽造署名、印
    文、指印，則應依刑法第二百十九條規定宣告沒收之。
四、據上論斷，應依刑事訴訟法第三百四十三條、第二百九十九
    條第一項前段，刑法第五十六條、第二百十六條、第二百十
    條、第二百十一條、第三百三十九條第一項、第五十五條、
    第三十八條第一項第二款、第二百十九條，罰金罰鍰提高標
    準條例第一條前段，判決如主文。
中    華    民    國    95    年    1     月    24    日
                    台灣桃園地方法院刑事第十一庭
                          審判長法  官  蔡榮澤
                                法  官  丁俊成
                                法  官  何俏美
以上正本證明與原本無異。
如不服本判決，應於送達後10日內，向本院提出上訴狀。
                                書記官  陳淑瓊
中    華    民    國    95    年    1     月    27    日
附表一：
┌──┬───────────────────────┬───┐
│編號│  文    書    名    稱                        │備  註│
├──┼───────────────────────┼───┤
│一  │被告偽造之預定房屋買賣契約書正本三份（賣方均為│未扣案│
│    │甲○○，買方分別為李永發、徐翊理、徐志岸）    │      │
├──┼───────────────────────┼───┤
│二  │被告偽造「陳正豪」八十七年九月十九日授權書正本│未扣案│
│    │一份                                          │      │
├──┼───────────────────────┼───┤
│三  │被告偽造之不動產買賣契約書正本一份            │未扣案│
├──┼───────────────────────┼───┤
│四  │被告偽造「台灣省政府財政處」財字第０八九０００│未扣案│
│    │八七號公函正本一份                            │      │
└──┴───────────────────────┴───┘
附表二
┌──┬────────┬────────────┬─────┐
│編號│ 文  書  名  稱 │  沒收之印章、印文      │備    註  │
├──┼────────┼────────────┼─────┤
│一  │被告偽造、交付予│「李永發」之署名、「徐翊│本院八十九│
│    │自訴人之預定房屋│理」之署名、印章及印文「│年自字第九│
│    │賣賣契約書影本（│徐志岸」之署名、印章及印│十號卷(一)第│
│    │地號：桃園縣大園│文各一枚                │四頁至第六│
│    │鄉○○○段溪洲子│                        │頁        │
│    │小段四０三之一、│                        │          │
│    │之二號）三份    │                        │          │
├──┼────────┼────────────┼─────┤
│二  │被告偽造由「陳世│「陳世豪」署名及指印各一│同上開院卷│
│    │豪」於八十七年九│枚                      │第九頁    │
│    │月十九日出具之授│                        │          │
│    │權書影本        │                        │          │
├──┼────────┼────────────┼─────┤
│三  │被告偽造、交付予│「丙○○○」印章一枚、印│本院八十九│
│    │自訴人之不動產買│文三枚、署名三枚        │年自字第九│
│    │賣契約書影本    │                        │十號卷(二)第│
│    │                │                        │五十四頁至│
│    │                │                        │第五十五頁│
├──┼────────┼────────────┼─────┤
│四  │被告偽造「台灣省│「台灣省政府財政處專用章│本院八十九│
│    │政府財政處」財字│」印章一枚及印文二枚    │年自字第九│
│    │第0000000│                        │十號卷(一)第│
│    │七號公文影本    │                        │十二頁    │
└──┴────────┴────────────┴─────┘
附錄：本案論罪科刑法條全文
中華民國刑法第210條
偽造、變造私文書，足以生損害於公眾或他人者，處五年以下有
期徒刑。
中華民國刑法第211條
偽造、變造公文書，足以生損害於公眾或他人者，處一年以上七
年以下有期徒刑。
中華民國刑法第216條
行使第210 條至第215 條之文書者，依偽造、變造文書或登載不
實事項或使登載不實事項之規定處斷。
中華民國刑法第339條第1項
意圖為自己或第 3 人不法之所有，以詐術使人將本人或第 3 人
之物交付者，處五年以下有期徒刑、拘役或科或併科1000元以下
罰金。
以前項方法得財產上不法之利益或使第 3 人得之者，亦同。
前二項之未遂犯罰之。


司法院資訊處製作；財團法人民間司法改革基金會備份。
